臺灣高等法院臺南分院刑事判決　　　　九十三年度上訴字第九四六號　　　孝股
　　上　訴　人
　　即　被　告　甲○○
右上訴人因違反臺灣地區與大陸地區人民關係條例等案件，不服臺灣臺南地方法院九
十三年度訴字第五一六號中華民國九十三年八月二十七日第一審判決（起訴案號：臺
灣臺南地方法院檢察署九十三年度偵字第二七六號），提起上訴，本院判決如左：
    主  文
原判決關於甲○○部分撤銷。
甲○○共同違反不得使大陸地區人民非法進入臺灣地區規定，處有期徒刑捌月。
    事  實
一、高日中（業據原審判處有期徒刑八月確定）、甲○○二人為鄰居，因見以假結婚
    之方式使大陸地區人民入境臺灣地區，有利可圖，竟於民國（下同）九十一年十
    一月間，與大陸地區姓名、年籍不詳綽號「老洪」之成年男子共同基於使大陸地
    區人民非法進入臺灣地區之犯意聯絡，及共同與大陸地區女子鄭艷秋基於行使公
    務員登載不實公文書之概括犯意聯絡，由該綽號「老洪」之男子輾轉覓得願付費
    辦理假結婚來臺之大陸女子鄭艷秋，並向鄭艷秋收取人民幣三萬元之費用，再由
    甲○○以新臺幣（下同）二萬元之代價洽得高日中之同意前往大陸地區與鄭艷秋
    辦理假結婚。嗣於九十一年十二月一日，高日中隨同不知情之張博文前往大陸地
    區，在雙方均無結婚真意之情形下，由高日中與鄭艷秋於同年月十二日偽稱結婚
    ，在福建省福州市公證處辦理結婚登記，並取得福州市公證處核發之結婚證明書
    ，使鄭艷秋取得形式上配偶之身分。高日中於同年月十九日返臺後，再持上開不
    實之結婚證明書至財團法人海峽交流基金會（以下簡稱海基會）申請認證，經該
    基金會人員於同年月二十六日出具內載【本件公証書正本經核對與福建省公証員
    協會寄交之．．．公証書副本相符】之証明；高日中並於同年月二十七日，持上
    開經海基會認証之結婚證明書，向其戶籍所在地之臺南縣鹽水鎮戶政事務所辦理
    結婚之戶籍登記，使該戶政事務所承辦戶籍登記業務之公務員誤將高日中與鄭艷
    秋已於九十一年十二月十二日結婚之不實事項，登載於其職務上所掌戶籍登記簿
    公文書上，進而據以核發登載上開不實事項之戶籍謄本，並在高日中之國民身分
    證配偶欄加註鄭艷秋為高日中配偶之不實事項。高日中辦畢結婚登記後，隨即承
    前概括之犯意聯絡，由高日中提供福州市公證處核發之結婚證明書及前開公務員
    登載不實之戶籍謄本及上開海基會証明，委由不知情之鍾秋月於九十一年十二月
    三十日，代為向內政部警政署入出境管理局（下稱入出境管理局）申請大陸配偶
    鄭艷秋來臺探親入境，而行使上開公務員登載不實之戶籍謄本，致使入出境管理
    局承辦之公務員誤將高日中與鄭艷秋結婚之不實事項登載於其職務上所掌之大陸
    地區人民進入台灣地區旅行証申請書審核欄上，並因而核發中華民國臺灣地區旅
    行證（入出境許可証）予鄭艷秋，使鄭艷秋得於九十二年二月十四日非法入境臺
    灣地區。鄭艷秋入境後，甲○○、高日中、鄭艷秋復承前同一之概括犯意，三人
    共同基於行使公務員登載不實文書之犯意聯絡，先由甲○○於同年月十六日將鄭
    艷秋載往其所有之養魚場，再通知高日中前往搭載鄭艷秋，由高日中、鄭艷秋二
    人執前開結婚証明書、中華民國旅行證（入出境許可証）等內容不實資料，於同
    年二月十六日向臺南縣警察局新營分局華雅派出所，申辦流動人口登記，而行使
    上開公務員登載不實之中華民國旅行證（入出境許可証），致使該承辦之員警因
    而將此不實資料，登載於職務上所掌流動人口登記聯單公文書上，足生損害於臺
    南縣鹽水鎮戶政事務所對於結婚登記及戶政資料管理、入出境管理局對於入出境
    管理及臺南縣警察局新營分局對於流動人口管理之正確性。嗣於同年四月二十三
    日下午四時許，鄭艷秋前往華雅派出所欲辦理流動人口延期時，為警查獲，經警
    循線追查，始悉上情。
二、案經臺南縣警察局新營分局報請臺灣臺南地方法院檢察署檢察官偵查後聲請簡易
    判決處刑。
    理  由
甲、有關証據能力部分：
  (一)按被告以外之人於審判外之陳述，雖不符前四條之規定，而經當事人於審判程序
    同意作為證據，法院審酌該言詞陳述或書面陳述作成時之情況，認為適當者，亦
    得為證據。當事人、代理人或辯護人於法院調查證據時，知有第一百五十九條第
    一項不得為證據之情形，而未於言詞辯論終結前聲明異議者，視為有前項之同意
    ，刑事訴訟法第一百五十九條之五定有明文。查同案被告高日中及証人鄭艷秋於
    警訊之供証，對被告甲○○部分雖係審判外之陳述，但被告於原審準備程序、審
    判程序，本院準備程序、審判程序均未【爭執共同被告高日中及証人鄭艷秋警訊
    供証之証據能力】，揆之上開規定，本院自無排除証人鄭艷秋、共同被告高日中
    警訊筆錄証據能力之必要，合先敘明。
  (二)又按被告以外之人於偵查中向檢察官所為之陳述，除顯有不可信之情況者外，得
    為證據，刑事訴訟法第一百五十九條之一第二項亦定有明文。查共同被告高日中
    於偵查中之陳述，對被告甲○○而言，雖係【被告以外之人於偵查中】之陳述。
    但觀之同案被告高日中偵查中之供述，先則供述與証人鄭艷秋真結婚，但經與証
    人鄭艷秋對質後，同案被告高日中即稱【與証人鄭艷秋假結婚】等語（見發查卷
    第四十六頁至第四十八頁），本院綜合同案被告高日中偵查中之陳述，並無任何
    【違背其自由意思】所為之陳述之情事，並無【顯不可信之情況】，揆之上開規
    定，自得為証據。
乙、實體方面：
一、訊據上訴人即被告甲○○固坦承渠與大陸地區姓名、年籍不詳綽號「老洪」之成
    年男子聯絡後，介紹同案被告高日中前往大陸地區與大陸女子鄭艷秋辦理結婚，
    並於事後支付高日中二萬元，經扣除高日中積欠之款項後，渠實際支付高日中數
    千元之事實，惟矢口否認有何前開犯行，辯稱：其僅介紹同案被告高日中前往大
    陸，與大陸女子鄭艷秋結婚，並非假結婚，至於同案被告高日中是否與鄭艷秋假
結婚，其並不知悉云云。
二、經查：
  (一)被告甲○○與同案被告高日中及大陸地區姓名、年籍不詳綽號「老洪」之成年男
    子三人如何基於犯意聯絡，由甲○○居間介紹高日中前往大陸地區與證人即大陸
    女子鄭艷秋結婚，嗣返臺後，再持結婚相關證明文件前往辦理前開結婚登記、大
    陸配偶入境探親，並於證人鄭艷秋入臺後向派出所申報流動人口等事實，業據被
    告供稱【是由老洪與其聯繫，其確有介紹同案被告高日中前往大陸，與大陸女子
    鄭艷秋結婚，鄭艷秋入境後由其帶至其經營之養魚場，又係由其搭載鄭艷秋至交
    流道，由鄭艷秋搭車離去】之事實（見被告甲○○警訊卷、發查卷第四十一頁起
    至四十二頁、原審訴字卷第二十頁、本院九十三年十一月二十九日準備程序筆錄
    ），並經證人鄭艷秋於警詢及偵查中證述明確；而同案被告高日中於警訊、偵查
    中亦供証【其確係透過被告甲○○之介紹，前往大陸與証人鄭艷秋結婚，並分別
    辦理前開結婚登記、戶籍登記、申請証人鄭艷秋來台，及辦理流動人口登記】等
    情；於偵查中並與証人鄭艷秋供証【彼等係假結婚】之情（見發查卷第四十八頁
    、四十九頁）；此外並有同案被告高日中、證人鄭艷秋二人之國人入出境端末查
    詢資料、福州市公證處（二００二）榕公證內民字第一二四九二號結婚證明書、
    財團法人海峽交流基金會九十一年十二月二十六日出具之證明書、結婚登記申請
    書、戶籍謄本、大陸地區人民進入臺灣地區旅行證申請書、大陸地區人民進入臺
    灣地區保證書、委託書及臺南縣警察局新營分局華雅派出所流動人口登記聯單（
    均影本）各一紙在卷可資佐證。
  (二)同案被告高日中於警詢中，業已自承伊與大陸女子鄭艷秋係透過被告甲○○之仲
    介而結婚，目的在賺取二萬元之代價，嗣大陸女子鄭艷秋入境，兩人共同前往辦
    理流動人口登記後，鄭艷秋隨即北上，並未與伊同住，亦無夫妻之實等情（見警
    卷被告高日中九十二年四月二十三日、同年五月三十一日警詢筆錄）。雖同案被
    告高日中於警訊時稱其與証人鄭艷秋係真結婚云云（見同案被告高日中九十二年
    五月三十一日第二次警訊筆錄）；於偵查中及原審審理時亦否認有假結婚之情（
    見發查卷第四十六頁）。然查：
    經檢察官傳訊証人鄭艷秋到庭，經証人鄭艷秋具結稱：確係與被告高日中假結
      婚，目的在於利用假結婚來臺打工及遊玩等語（見九十二年度發查字第二一八
      四號卷第四十六至四十八頁）。同案被告高日中遂於當日坦承假結婚，並供稱
      【其與証人鄭艷秋係假結婚，其沒有收取任何利益；其去大陸只有花費新臺幣
      一千多元，其餘花費均非渠所出；而被告甲○○之所以給七、八千元，係因其
      同意做人頭，所以被告甲○○將介紹費兩萬元給伊，惟因其之前欠甲○○一萬
      多元，抵銷後，甲○○只交付五、六千元】等情（見發查卷第四十九頁）。
    再參酌同案被告高日中雖與証人鄭艷秋結婚，但二人並未同住在一起，亦無夫
      妻之實，而於証人鄭艷秋入境後，又係經被告甲○○通知後，始至被告甲○○
      住處，將証人鄭艷秋載往臺南縣警察局新營分局華雅派出所辦理沇動人口登記
      ，並在辦妥流動人口登記完畢，証人鄭艷秋隨即由同案被告高日中載往被告甲
      ○○處，並未同住一起等情，已據同案被告高日中於警訊時供述在卷；同案被
      告高日中於原審亦供述【（為何你娶妻沒有留下你的電話給鄭艷秋）我也不知
      道】等語（見原審訴字卷第四十六頁）；則若果真與証人鄭艷秋【真結婚】，
      則豈有不留【電話】與証人鄭艷秋，以便與証人鄭艷秋可隨時連繫之理，已見
      其疑。
    另同案被告高日中於偵查中更稱【此次經甲○○介紹前往大陸結婚，被告甲○
      ○給其二萬元，而其大陸花費僅新台幣一千多元，其餘費用均非渠所支付】，
      已如前述；而証人鄭艷秋於警訊時亦証述【與同案被告高日中結婚後確無夫妻
      之實，且未與同案被告高日中同住，其與同案被告高日中至派出所辦理流動戶
      口後隨即前往桃園】等語明確；即被告甲○○亦供稱【九十二年二月十六日確
      係由其將鄭艷秋帶到其養魚場，並通知同案被告高日中前來帶証人鄭艷秋，並
      於辦完流動人口後又回到其養魚場，再由其將証人鄭艷秋帶至交流道搭車】等
      情（見本院九十三年十一月二十九日準備程序筆錄）。則若果真同案被告高日
      中與証人鄭艷秋確係真結婚，豈有再向被告甲○○拿取二萬元，且到大陸結婚
      所花費之款項其僅負擔【區區台幣一千餘元】；事後又不知鄭艷秋入境，竟須
      由被告甲○○通知前往接証人鄭艷秋至派出所辦理上開登記，辦妥登記後又未
      與証人鄭艷秋同住在一起，而任由証人鄭艷秋離去，再再與【婚姻之實質意義
      】有違，且有違經驗法則，足認同案被告高日中與証人鄭艷秋確係假結婚，同
      案被告高日中所稱【與証人鄭艷秋係真結婚】云云，自無可採。
  (三)至於同案被告高日中於原審調查、審理時又翻異前詞，供稱【其前往大陸娶妻花
    費二萬餘元，而鄭艷秋來臺後與伊同住一個月餘】云云；不惟與其警、偵訊時所
    為之前開供述不符，前後矛盾，且與証人鄭艷秋所証【彼等係假結婚，並未同住
    ，其來台是要來玩及打工】等情不符（見偵查卷第四十八頁），自無可採。再參
    以同案被告高日中於原審審理時供稱：「（問：有無填寫申請探親資料？）有人
    拿給我寫」、「（問：是否認識鍾秋月小姐？）不認識」、「（問：何人拿申請
    探親資料給你寫的？〔提示〕）鍾秋月」、「（問：為何你沒有請他，他為何要
    拿給你寫？）我不知道」等語（見原審訴字卷第四十七頁至四十八頁）。若果真
    証人鄭艷秋確係與同案被告高日中【真結婚】，則同案被告高日中對其配偶來台
    應【關心備至，期待甚深】，豈有對於申請大陸配偶來台相關過程全不知悉，由
    此益見同案被告高日中上開所辯不實，亦不足採信。
  (四)被告甲○○雖辯稱僅介紹同案被告高日中與大陸女子鄭艷秋結婚，對於高日中是
    否與鄭艷秋假結婚，其並不知悉云云。惟查：
    同案被告高日中前往大陸與証人鄭艷秋結婚並非真實，而係假結婚，已如前述
      。而同案被告高日中假結婚又係經被告甲○○所介紹，高日中返臺後，被告甲
      ○○將高日中積欠之款項扣除後，另支付高日中五、六千元等情，復據同案被
      告高日中分別於警訊、偵查中供述明確（見高日中九十二年四月二十三日警訊
      筆錄、同年五月三十一日第二次警訊筆錄、發查卷第四十九頁）。
    而被告甲○○於警詢中供稱：當初係該綽號「老洪」之大陸男子將渠電話號碼
      交予鄭艷秋，鄭艷秋來臺後直接打電話與渠聯絡，再由渠前往臺南縣鹽水鎮○
      ○路「宏挺加油站」將鄭艷秋接至渠經營之養魚池，抵達後再由渠與被告高日
      中電話聯絡，命高日中帶同鄭艷秋前往派出所辦理流動人口登記；嗣辦畢後，
      高日中又將鄭艷秋帶往渠經營之養魚池，隨即由渠載送鄭艷秋前往搭車北上等
      語（見被告甲○○九十二年五月七日警詢筆錄）；於本院亦供稱【九十二年二
      月十六日確係由其將鄭艷秋帶到其養魚場，並通知同案被告高日中前來帶証人
      鄭艷秋，並於辦完流動人口後又回到其養魚場，再由其將証人鄭艷秋帶至交流
      道搭車】等情（見本院九十三年十一月二十九日準備程序筆錄）。核與同案被
      告高日中於警詢中供稱：九十二年二月十六日中午係由被告甲○○與伊電話聯
      絡告知鄭艷秋在渠所經營之養魚池，命伊帶同鄭艷秋前往派出所辦理流動人口
      登記，辦畢後伊再將鄭艷秋帶返被告甲○○經營之養魚場等語（見同案被告高
      日中九十二年四月二十三日警詢筆錄）及證人鄭艷秋於偵查中證稱：被告甲○
      ○曾騎機車將其送至交流道搭車等語（見發查卷第四十一頁）等語，大致相符
      ；堪認被告甲○○於警詢及本院所為之上開供述並無不實。
    則本院綜合上開証據資料，被告甲○○於本案既為仲介人，對同案被告高日中
      與證人鄭艷秋二人假結婚乙節自無不知之理，佐以證人鄭艷秋不知同案被告高
      日中之聯絡方式，反而直接與被告甲○○聯絡；而同案被告高日中又未留下其
      連絡電話與証人鄭艷秋，已據同案被告高日中於原審供明在卷（詳前述）；另
      証人鄭艷秋入境後，亦係由被告甲○○囑同案被告高日中帶同鄭艷秋前往辦理
      流動人口登記等情觀之，足見被告甲○○確有參與本件使大陸女子假結婚來臺
      犯行，被告辯稱不知情云云，自難信採。
  (五)再者，被告甲○○於警詢中供稱：「（問：高日中在九十二年四月二十三日調查
    筆錄中提到，你有交付於他二萬元作為辦理假結婚之代價，請問你作何解釋？）
    當初老洪在電話中跟我說，只要我幫他介紹臺灣的男子與大陸女子結婚成功，介
    紹一人他可以給我臺幣二萬元，我在高日中至大陸辦理結婚後，我自己隨後至大
    陸辦理結婚，不過這二萬元已在我娶大陸新娘費用中扣除」、「（問：那你交付
    於高日中之二萬元之用途為何？為何最後你只給他七、八千元？）當初這二萬元
    是我的介紹費，因為我不賺他的錢，所以我就將這二萬元還給他。因為他之前在
    臺灣陸陸續續跟我借了一萬二千元左右，所以我最後只給他七、八千元」云云（
    見被告甲○○九十二年五月七日警詢筆錄）。惟被告甲○○既供稱上開二萬元之
    費用乃綽號「老洪」之大陸男子支付渠介紹臺灣男子前往大陸地區娶妻之酬金，
    且該筆介紹費復自渠娶妻費用中扣除，則該筆介紹費為渠所有且已花用完畢，自
    無可能再以之扣抵同案被告高日中積欠之款項，甚至再將餘款「返還」被告高日
    中之可能，是被告甲○○所辯已與常情有違。嗣於原審調查時，被告甲○○、同
    案被告高日中二人改稱該筆費用乃高日中在被告甲○○之漁塭工作之工資云云（
    見原審簡字卷第三十一頁起至第三十二頁）。已與被告甲○○警訊所稱交付二萬
    元與同案被告高日中之原因不符；嗣於本院準備程序時，被告甲○○竟又辯稱【
    我會給高日中二萬元是因我不想拿他的介紹費，那二萬元是老洪給我的，我請老
    洪介紹我與大陸女子結婚要介紹費八萬元給他，但他只拿六萬元還給我二萬元，
    因為老洪說我有介紹高日中給老洪所以退給我二萬元，這二萬元我就再給高日中
    】等語（見本院九十三年十一月二十九日準備程序筆錄）。則觀之被告甲○○警
    訊、原審及本院準備程序調查時，就交付二萬元（扣除部分欠款後，給付數千元
    ）與同案被告高日中之原因，前後所述不一且相互矛盾；則若果真被告甲○○介
    紹同案被告高日中與大陸女子結婚一事，係屬【正當無違法】之處，則何須再給
    付同案被告高日中二萬元，且於事後豈有就給付【原因】無法交待，而前後陳述
    矛盾之理，足認被告甲○○就同案被告高日中與大陸女子假結婚一事，應有知悉
    。
  (六)又查，同案被告高日中與証人鄭艷秋假結婚後，同案被告高日中乃同年月二十七
    日，持前開經海基會認証之結婚證明書，向其戶籍所在地之臺南縣鹽水鎮戶政事
    務所辦理結婚之戶籍登記，使該戶政事務所承辦戶籍登記業務之公務員誤將高日
    中與鄭艷秋已於九十一年十二月十二日結婚之不實事項，登載於其職務上所掌戶
    籍登記公文書上，進而據以核發登載上開不實事項之戶籍謄本，並在高日中之國
    民身分證配偶欄加註鄭艷秋為高日中配偶之不實事項。同案被告高日中辦畢結婚
    登記後同案被告高日中再提供福州市公證處核發之結婚證明書及前開不實之戶籍
    謄本及上開海基會証明，委由鍾秋月於九十一年十二月三十日，代為向入出境管
    理局申請大陸配偶鄭艷秋來臺探親入境，而行使上開公務員登載不實之戶籍謄本
    ，並致使入出境管理局承辦之公務員將高日中與鄭艷秋結婚之不實事項登載於其
    職務上所掌之大陸地區人民進入台灣地區旅行証申請書審核欄上，並因而核發中
    華民國臺灣地區旅行證予鄭艷秋，使鄭艷秋得於九十二年二月十四日入境臺灣地
    區。鄭艷秋入境後，同案被告高日中復與証人鄭艷秋二人執前開結婚証明書、中
    華民國旅行證（入出境許可証）等內容不實資料，於同年二月十六日向臺南縣警
    察局新營分局華雅派出所，申辦流動人口登記，致使該承辦之員警因而將此不實
    資料，登載於職務上所掌流動人口登記聯單公文書上等情，此有福州市公證處（
    二００二）榕公證內民字第一二四九二號結婚證明書、財團法人海峽交流基金會
    九十一年十二月二十六日出具之證明書、結婚登記申請書、戶籍謄本、大陸地區
    人民進入臺灣地區旅行證申請書、大陸地區人民進入臺灣地區保證書、委託書及
    臺南縣警察局新營分局華雅派出所流動人口登記聯單（均影本）各一紙在卷可資
    佐證；另經本院向臺南縣新營分局、入出境管理局函詢明確，經各該分局、管理
    局分別檢送証人鄭艷秋中華民國旅行證（許可証）、大陸地區人民進入臺灣地區
    旅行證申請書、保証書、委託書等件附卷足憑（均附於本院卷）；則同案被告高
    日中上開行為，分別生損害於臺南縣鹽水鎮戶政事務所對於戶政資料管理、入出
    境管理局對於入出境管理及臺南縣警察局新營分局對於流動人口管理之正確性，
    亦可認定。
  (七)另查，本件係綽號「老洪」之人與被告甲○○聯絡，由被告甲○○介紹同案被告
    高日中前往大陸與証人鄭艷秋結婚，証人鄭艷秋並於婚後入境來台，再由被告甲
    ○○前往將証人鄭艷秋帶至其經營之養魚場，通知同案被告高日中前來會同証人
    鄭艷秋辦理流動人員，辦妥後，再由被告甲○○將証人鄭艷秋帶至交流道搭車離
    去；而被告就同案被告高日中與証人鄭艷秋係屬假結婚一事，又知悉，均如前述
    。足認被告甲○○與綽號「老洪」之人、同案被告高日中，就以假結婚之方式，
    使大陸地區女子即証人鄭艷秋非法入境來台之事實，另被告甲○○與「老洪」、
    高日中、鄭艷秋等人就前開向戶政機關辦理不實之結婚戶籍登記，向入出境管理
    局申請鄭艷秋來台探親，向派出所辦理流動人口登記部分，彼此間分別有犯意之
    聯絡及行為之分擔，足堪認定。至於公訴意旨認案外人張博文就前開犯行，亦與
    同案被告高日中、甲○○及大陸地區綽號「老洪」之男子有犯意聯絡云云，惟此
    部份除被告高日中於偵查中供稱係張博文要伊做人頭外，並無相關證據可資佐證
    ，是依現存證據，張博文是否確與本案被告有犯意聯絡及行為分擔，尚難逕為認
    定。
  (八)綜上所述，被告所辯不知悉同案被告高日中假結婚，其僅介紹高日中到大陸結婚
    云云，顯係事後卸責之詞，不足採信。本案事證明確，被告甲○○犯行均堪認定
    。至於被告甲○○請求詰問陳鳳財，以佐証其沒有仲介大陸女子來台假結婚云云
    。然被告甲○○就此部分，自警訊迄至原審審理時，均未請求詰問此証人，即於
    原審準備程序期日亦僅請求詰問証人高清塗（見原審訴字卷第二十三頁第一行起
    惟於審理時証人高清塗並未到庭作証），則被告甲○○經原審判處徒刑後，於本
    院審理時再請求詰問陳鳳財，其動機已有可疑之處；且本院認本件事証已臻明確
    ，並無詰問証人陳鳳財之必要，併此敘明。
三、按臺灣地區與大陸地區人民關係條例第七十九條第一項處罰違反同條例第十五條
    第一款所定使大陸地區人民非法進入臺灣地區罪，凡非經合法手續進入者皆包含
    之，凡使大陸地區人民以假結婚真入境之脫法方式，進入臺灣地區，即該當本罪
    ，自非以偷渡者為限，最高法院九十二年度台上字第四０號著有判決可資參照。
    另經原審向內政部警政署入出境管理局函詢國人申請大陸配偶來臺團聚之審查機
    制，該局覆稱於九十二年九月一日以前，係採書面審核，電話詢問大陸配偶資料
    與結識經過，及警察機關對保等機制，審查核發入出境許可證；自九十二年九月
    一日起，則全面實施面談，有該局九十三年五月十四日境平榖字第０九三一０四
    六九四三０號函在卷可稽，是入出境管理局於九十二年九月一日前，既僅以書面
    審核方式核發入出境許可證，所為自屬形式審查無疑。查被告甲○○行為後，臺
    灣地區與大陸地區人民關係條例業於九十二年十月二十九日修正全文，並分於同
    年十二月三十一日、九十三年三月一日施行。依修正前該條例第七十九條第一項
    之規定，違反同條例第十五條第一款之規定者，處五年以下有期徒刑、拘役或科
    或併科新臺幣五十萬元以下罰金；較諸修正後九十二年十二月三十一日施行之該
    條例第七十九條第一項，明定違反同條例第十五條第一款之規定者，處一年以上
    七年以下有期徒刑，得併科新臺幣一百萬元以下罰金之規定，顯以修正前之規定
    有利於被告，依刑法第二條第一項但書之規定，應適用修正前臺灣地區與大陸地
    區人民關係條例第七十九條第一項之規定。是核被告甲○○所為，係犯刑法第二
    百十六條、第二百十四條之行使公務員登載不實文書罪（關於向臺南縣鹽水鎮戶
    政事務所辦理結婚之戶籍登記、向入出境管理局申請大陸配偶來臺探親入境、向
    前開派出所辦理流動人口登記部分）、修正前臺灣地區與大陸地區人民關係條例
    第七十九條第一項、同條例第十五條第一款之使大陸地區人民非法進入臺灣地區
    罪。被告甲○○與同案被告高日中、大陸地區姓名、年籍不詳綽號「老洪」之成
    年男子就上開共同使大陸地區女子鄭艷秋非法進入台灣地區之犯行；被告甲○○
    與同案被告高日中、「老洪」、鄭艷秋就上開行使明知為不實之事項，而使公務
    員登載於職務上所掌公文書之犯行，彼此間均有犯意聯絡及行為分擔，均為共同
    正犯；被告甲○○使公務員登載不實之低度行為，為渠等行使上開公務員登載不
    實文書之高度行為所吸收，不另論罪；被告甲○○前後數次行使公務員登載不實
    之公文書，時間緊接，所犯係構成要件相同之罪，顯係基於概括之犯意反覆為之
    ，應依刑法第五十六條連續犯之規定論以一罪，並依法加重其刑。被告甲○○所
    犯使大陸地區人民非法進入臺灣地區及行使公務員登載不實文書二罪，有方法、
    目的之牽連關係，應依刑法第五十五條牽連犯之規定從一重之修正前臺灣地區與
    大陸地區人民關係條例第七十九條第一項、第十五條第一款之規定論處。
四、原審就被告甲○○部分予以論罪科刑，固非無見。但查：同案被告高日中向戶政
    單位申請辦理結婚登記時，係持與証人鄭艷秋之結婚證明書申請辦理；向入出境
    管理局申請大陸配偶來臺探親入境，係提供福州市公證處核發之結婚證明書及戶
    籍謄本及上開海基會証明，均如前述。原審事實欄認係提出【結婚相關証明文件
    】，但對於究係何文件則未詳予認定，自有未當。被告甲○○上訴否認犯罪，並
    以前開情詞指摘原判決不當，雖無理由；然原判決既有上開可議之處，自屬無可
    維持，應由本院予以撤銷改判。爰審酌被告甲○○犯罪之動機、目的、犯罪所得
    雖非鉅，但使大陸地區人民非法進入臺灣地區，嚴重危害社會秩序，且連續行使
    公務員登載不實之文書，嚴重危及戶政機關戶籍管理、境管機關入出境管理及警
    察機關對於流動人口之管理，以及被告犯後狡飾其詞，意圖卸責，毫無悔意之態
    度等一切情狀，量處如主文所示之刑，以示懲儆。
據上論結，應依刑事訴訟法第三百六十九條第一項前段、第三百六十四條、第二百九
十九條第一項前段、修正前臺灣地區與大陸地區人民關係條例第七十九條第一項、第
十五條第一款，刑法第二條第一項但書、第十一條前段、第二十八條、第五十六條、
第二百十六條、第二百十四條、第五十五條，罰金罰鍰提高標準條例第一條前段，判
決如主文。
本案經檢察官許仲瑩到庭執行職務。
中      華      民      國    九十四    年      一      月      五      日
                                     臺灣高等法院臺南分院刑事第四庭
                                             審判長法官  鄭  文  肅
                                                   法官  蔡  美  美
                                                   法官  陳  珍  如
右正本證明與原本無異。
如不服本判決，應於判決送達後十日內向本院提出上訴狀，其未敘述理由者並應於提
出上訴狀後十日內向本院補提理由書（應附繕本)。
                                             法院書記官  周  美  莉
中    華    民    國      九十四      年      一     月      十二     日
附錄：本判決論罪科
中華民國刑法第二百十六條
行使第二百十條至第二百十五條之文書者，依偽造、變造文書或登載不實事項或使登
載不實事項之規定處斷。
中華民國刑法第二百十四條
明知為不實之事項，而使公務員登載於職務上所掌之公文書，足以生損害於公眾或他
人者，處三年以下有期徒刑、拘役或五百元以下罰金。
修正前臺灣地區與大陸地區人民關係條例第十五條第一款
下列行為不得為之：
一  使大陸地區人民非法進入臺灣地區。
修正前臺灣地區與大陸地區人民關係條例第七十九條第一項
違反第十五條第一款規定者，處五年以下有期徒刑、拘役或科或併科新臺幣五十萬元
以下罰金。
